【裁判字號】    98,司財管,129
【裁判日期】    980818
【裁判案由】    指定遺產管理人
【裁判全文】
臺灣高雄地方法院民事裁定           98年度司財管字第129號
聲  請  人  乙○○
上聲請人聲請對被繼承人甲○○指定遺產管理人事件，本院裁定
如下：
    主  文
選任李衍志律師為被繼承人甲○○（男，民國○○○年○月○○
○日生，身分證統一編號：Ｚ000000000號）之遺產管
理人。
程序費用新臺幣壹仟元由被繼承人甲○○之遺產負擔。
    理  由
一、按「繼承開始時，繼承人之有無不明者，由親屬會議於1 個
    月內選定遺產管理人，並將繼承開始及選定遺產管理人之事
    由，向法院報明。」、「無親屬會議或親屬會議未於前條所
    定期限內選定遺產管理人者，利害關係人或檢察官，得聲請
    法院選任遺產管理人，並由法院依前項規定為公示催告。」
    、又「先順序繼承人均拋棄其繼承權時，由次順序之繼承人
    繼承，其次順序之繼承人有無不明或第四順序之繼承人均拋
    棄其繼承權者，準用關於無人承認繼承之規定。」，民法第
    1177條、第1178條第2 項、第1176條第6 項分別定有明文。
二、本件聲請意旨略以：緣被繼承人甲○○於民國96年8 月16日
    向聲請人借款新臺幣（下同）406,200 元，詎被繼承人甲○
    ○於98年3 月9 日死亡，其第一、二、三順位繼承人均已向
    法院聲明拋棄繼承，無第四順位繼承人，是否仍有繼承人不
    明，而其親屬會議並未於一個月內選定遺產管理人，致聲請
    人對被繼承人之遺產無法行使權利，為確保聲請人債權之行
    使，狀請本院依法指定被繼承人之妻曹雅惠為本件遺產管理
    人等語。
三、經查：
  (一)聲請人主張之前揭事實，業據其提出臺灣高雄地方法院檢察
    署檢察官97年度偵字第20856 號起訴書、戶籍謄本、存證信
    函、本院98年5 月26日雄院高98繼司勵字第1515等件各1 份
    為證，並經本院依職權調取本院98年度繼字第1388號、本院
    98年度繼字第1515號、本院98年度繼字第1544號拋棄繼承權
    卷宗核閱屬實，堪信為真實。
  (二)聲請人既對被繼承人有債權存在，為其債權人，自應屬利害
    關係人無訛。又被繼承人之繼承人均已依法拋棄繼承，復查
    無其他合法繼承人存在，揆諸前揭規定，自應準用關於無人
    承認繼承之規定，參以其親屬會議並未於死亡發生之日起1
    個月內為其選定遺產管理人並呈報本院，是聲請人以利害關
    係人之地位，向本院聲請選任遺產管理人，自屬有據。
  (三)本院審酌：被繼承人甲○○前揭現存繼承人既均已依法拋棄
    繼承，可知顯已不願再與被繼承人之遺產有何糾葛，本無義
    務就其遺產再為管理；又本院函詢被繼承人之妻曹雅惠是否
    願擔任本件遺產管理人，經陳報無意願；況擔任遺產管理人
    ，主要係彙整被繼承人之財產，踐行被繼承人債權、債務之
    確認，並作適法合理之分配，且於有繼承人承認繼承時或遺
    產分配後，尚有剩餘時，將遺產移交繼承人或國庫，此須熟
    悉相關法律程序進行遺產處分，經本院自高雄律師公會願意
    擔任法院遺產管理人名單中徵詢後，李衍志律師願意以其專
    業知識管理及處理被繼承人後續之遺產問題，有電話紀錄1
    紙附卷可稽，爰選任李衍志律師為本件遺產管理人。另因本
    件被繼承人之全部繼承人均拋棄繼承，而「準用」無人承認
    繼承之規定，與繼承人有無不明之情形尚屬有間，是民法第
    1178條第1 項關於承認繼承之公示催告，即無準用之餘，附
    此敘明。
四、依非訟事件法第157 條、第24條第1 項，裁定如主文。
中    華    民    國    98    年     8    月    18    日
                  家事法庭  司法事務官  任士慧
以上正本係照原本作成。
如對本裁定抗告，須於裁定送達後10日之不變期間內，向本院提
出抗告狀，並繳納抗告費新臺幣1,000 元。
中    華    民    國    98    年    8     月    18    日
                                書記官  楊馥華


司法院資訊處製作；財團法人民間司法改革基金會備份。
